臺灣高等法院刑事判決　　　　　　　　96年度上訴字第3446號
上　訴　人
即　被　告　乙○○
指定辯護人　本院公設辯護人　甲○○
上列上訴人因毒品危害防制條例案件，不服臺灣板橋地方法院95
年度訴字第2652號，中華民國96年6月14日第一審判決（起訴案
號：臺灣板橋地方法院檢察署95年度毒偵字第5317號），提起上
訴，本院判決如下：
    主  文
原判決撤銷。
乙○○施用第一級毒品，處有期徒刑拾月，減為有期徒刑伍月，
如易科罰金，以新台幣貳仟元折算壹日。扣案之第一級毒品海洛
因壹小包（驗餘淨重零點零貳公克、空包裝重零點壹肆公克）沒
收銷燬之。
    事  實
一、乙○○前於民國九十四年間因施用毒品案件，經原審裁定送
    觀察、勒戒後，認無繼續施用毒品之傾向而於九十四年七月
    二十五日執行完畢釋放出所，且由臺灣板橋地方法院檢察署
    （下稱板橋地檢署）檢察官以九十四年度毒偵字第三四五八
    號為不起訴處分確定。詎其猶不知悔改，仍於觀察、勒戒執
    行完畢釋放後五年內，基於施用第一級毒品海洛因之犯意，
    於九十五年七月二十九日為警採尿時往前回溯二十六小時內
    之某時（惟應扣除為警查獲後至採尿時止其人身自由受拘束
    而無法施用毒品之期間），在不詳處所，施用海洛因一次；
    嗣於同年月二十九日上午十一時四十五分許，在臺北縣土城
    市○○路○段永寧捷運站前與陳宇俊（另經檢察官為不起訴
    處分確定）同時為警查獲，並扣得海洛因一小包（驗餘淨重
    ０點０二公克、空包裝重０點一四公克，起訴書誤載為淨重
    ０點０四公克，茲予更正），且經警採集其尿液送驗，結果
    呈海洛因代謝物之嗎啡陽性反應，始查悉上情。
二、案經臺北縣政府警察局三峽分局報告板橋地檢署檢察官偵查
    起訴。
    理  由
壹、程序方面有關證據能力部分：
一、按被告以外之人於審判外之陳述，縱不符刑事訴訟法第一百
    五十九條之一至之四之規定，而經當事人於審判程序同意作
    為證據，法院審酌該言詞陳述或書面陳述作成時之情況，認
    為適當者，亦得為證據。當事人、代理人或辯護人於法院調
    查證據時，知有第一百五十九條第一項不得為證據之情形，
    而未於言詞辯論終結前聲明異議者，視為有前項之同意，同
    法第一百五十九條之五定有明文。
二、查被告就檢察官於本案所提出之證據方法（詳起訴書證據清
    單所載），就其證據能力，於本院審理程序中表示均表示無
    意見，且迄於本院言詞辯論終結前，亦未主張有何不得作為
    證據之情形，則揆諸上開說明，應認已同意檢察官所提出之
    證據方法均得作為本案證據，且該等證據亦經本院於審判期
    日依法調查，而審酌上開證據並無何違法取證之瑕疵或證據
    力明顯偏低之情形，從而本院認應均有證據能力，合先敘明
    。
貳、實體方面：
一、訊據被告乙○○固坦承伊於上開時、地為警採集其尿液送驗
    呈海洛因代謝物之嗎啡陽性反應之事實，然矢口否認有何施
    用第一級毒品之犯行，並辯稱：伊因腰椎盤突出，至西藥房
    拿止痛藥服用，但伊並未施用海洛因，而扣案之海洛因是陳
    宇俊的朋友看到警察來時跑掉並丟在地上的云云置辯。
二、經查：
(一)、被告於九十五年七月二十九日為警採尿時往前回溯二十六小
    時內之某時（惟應扣除為警查獲後至採尿時止其人身自由受
    拘束而無法施用毒品之期間），在不詳處所，施用海洛因一
    次之事實，業據被告於警詢時坦承不諱（詳見偵查卷第八頁
    反面）；且其於前開時間經警採集之尿液送驗，結果呈海洛
    因代謝物之嗎啡陽性反應等情，此有台灣檢驗科技股份有限
    公司所出具２００６／０８／１７報告編號ＣＨ／２００６
    ／８０２５３之濫用藥物尿液檢驗報告及臺北縣政府警察局
    三峽分局查獲毒品危害防制條例案姓名對照各乙紙（詳見偵
    查卷第三十三及四十六頁）在卷可稽；另扣案之白粉一小包
    經送鑑驗結果認：含第一級毒品海洛因成分，淨重０點０二
    公克（空包裝重０點一四公克）乙節，此有法務部調查局九
    十五年八月二十七日調科壹字第０九五二三００三九三０號
    鑑定書乙份（詳見原審卷第十六頁）附卷可證。
(二)、查扣案之海洛因係被告與案外人陳宇俊於上開時、地，由被
    告向藥頭購買之事實，業據被告於警詢時坦承在卷（詳見偵
    查卷第八頁），核與證人陳宇俊於警詢時證述之情節相符（
    詳見偵查卷第十一頁），並有前開鑑定書可證，故上開事實
    堪以認定屬實；至被告先於偵訊時供述：扣案之海洛因是藥
    頭丟的，伊約阿姐在永寧捷運站前，她要還伊錢，警察一來
    她就跑云云（詳見偵查卷第四十三頁），又於原審準備程序
    時供稱：扣案之海洛因是陳宇俊朋友的，當時他看到警察來
    就跑掉並丟在地上云云（詳見原審卷第二十五頁），卻於本
    院審理時供稱：扣案之海洛因是陳宇俊的，伊沒有地方拿云
    云（詳見原審卷第九十五、九十六頁），顯見就該扣案之海
    洛因究竟為何人所有，被告先後於偵訊及原審訊問時供述不
    一，殊難逕予採信，況茍該海洛因非被告所有者，何以真實
    姓名年籍資料不詳之人既然已逃跑，卻將該海洛因遺留現場
    予被告？此與常情有違。故被告執前詞辯解，不足採信。
(三)、又查被告於九十五年十月三十一日上午某時許，在其位於臺
    北縣三峽鎮○○街一巷五之二十五號住處，施用其於該日本
    院準備程序庭呈之藥物一包（內含十一顆藥品），並經採集
    其尿液送驗，結果呈鴉片類之可待因及嗎啡陽性反應，且該
    藥物經送檢驗，其中結果：檢體編號Ｘ00000000，
    外觀黃色圓形錠，一面有ＣＣＰ／Ｃ２０字樣，檢出Ｈｅｒ
    ｏｉｎ（第一級毒品），Ｐｈｅｎｏｂａｒｂｉｔａｌ（第
    四級毒品），Ｃｈｌｏｒｐｈｅｎｉｒａｍｉｎｅ，Ｂｅｎ
    ｚｏｃａｉｎｅ，Ｉｂｕｐｒｏｆｅｎ成分；檢體編號Ｘ0
    0000000，外觀白色圓形錠，一面有刻痕，另一面有
    ○圖樣，檢出Ｈｅｒｏｉｎ，Ｃａｆｆｅｉｎｅ分；檢體編
    號Ｘ00000000，外觀黃色圓形錠，一面有４２字樣
    ，另一面有Ｈ│Ｓ字樣，二顆，檢出Ｃｏｄｅｉｎｅ（第二
    級毒品），Ｐａｐａｖｅｒｉｎｅ，Ｐｈｅｎｏｌｐｈｔｈ
    ａｌｅｉｎ成分；檢體編號Ｘ00000000，外觀肉色
    碎錠，檢出Ｈｅｒｏｉｎ，Ｐｈｅｎｏｂａｒｂｉｔａｌ，
    Ｂｅｎｚｏｃａｉｎｅ成分等情，業據被告供承在卷（詳見
    原審卷第二十六頁），並有台灣檢驗科技股份有限公司所出
    具２００６／１１／２０報告編號ＣＨ／２００６／Ｂ０８
    ９０濫用藥物尿液檢驗報告及行政院衛生署管制藥品管理局
    管檢字第０九五００一三０八四號鑑定書各乙份（詳見原審
    卷第三十八、四十四至四十五頁）附卷可證，是被告於上開
    時、地，服用該藥物之事實堪以認定屬實。然衡諸前揭二份
    濫用藥物尿液檢驗報告（詳見偵查卷第四十六頁及原審卷第
    三十八頁），被告經警採集之尿液送鑑驗結果除嗎啡陽性反
    應外，並未檢出可待因反應，而被告經原審採集之尿液送鑑
    驗結果除嗎啡陽性反應外，並檢出可待因反應，可知被告於
    前開二時間所施用之毒品並非同一，則被告辯稱：被查獲當
    天也是服用庭呈之藥物云云（詳見原審卷第二十六頁），顯
    與事實不符，不足採信。
(四)、再參酌被告先於原審訊問時供稱：於九十五年七月二十九日
    為警查獲後，伊再去藥房買伊所庭呈之藥物服用；同年八月
    二十三日檢察官起訴後，伊沒有再去該藥房買該藥物服用，
    因為他不賣了；庭呈之藥物是伊之前買的，伊不記得何時買
    的，因為伊三、五天或一星期買一次；九十五年十月三十一
    日前三、四個月有服用這些藥物，九十五年十月三十一日前
    幾天有服用云云（詳見原審卷第九十七頁），事後卻供稱：
    伊跟西藥房買這些藥物，買一個星期、一天三包，最後一次
    是在法院審理期間去買的云云（詳見原審卷第九十七頁），
    核與其前述該藥房於檢察官起訴後就不再賣云云不符；況茍
    伊為警查獲時曾服用該藥物者，何以於其尿液經送驗結果呈
    嗎啡陽性反應而為檢察官起訴其施用第一級毒品之犯行後，
    其仍服用該藥物？此有悖於常情，故被告前揭辯解係事後卸
    責之詞，亦不足採信。
(五)、綜上所述，本件事證已臻明確，被告犯行洵堪認定，應予依
    法論科。
三、論罪科刑部分：
(一)、按施用毒品經觀察、勒戒或強制戒治執行完畢釋放後，五年
    後再施用毒品，應適用毒品危害防制條例第二十條第一、二
    項之規定，同條例第二十條第三項定有明文。經查，被告前
    於九十四年間因施用毒品案件，經原審裁定送觀察、勒戒後
    ，認無繼續施用毒品之傾向而於九十四年七月二十五日執行
    完畢釋放出所，且由板橋地檢署檢察官以九十四年度毒偵字
    第三四五八號為不起訴處分確定在案，此有臺灣高等法院被
    告前案紀錄表及上開不起訴處分書各乙份在卷可稽，是被告
    於觀察、勒戒執行完畢釋放後五年以內再施用毒品，則本件
    檢察官起訴被告施用第一級毒品，符合上開規定，合先敘明
    。
(二)、又按海洛因依毒品危害防制條例第二條第二項第一款之規定
    ，係屬第一級毒品，故核被告所為，係犯毒品危害防制條例
    第十條第一項之施用第一級毒品罪。又被告持有海洛因係供
    己施用，則其持有之低度行為，為施用毒品之高度行為所吸
    收，不另論罪。
四、原審據以論罪科刑，固非無據，惟查，本件被告所犯時間係
    在96年4月24日以前，合於中華民國96年罪犯減刑條例第2條
    第1項第3款減刑規定，原審未及依法減刑，自有未洽。被告
    上訴猶執陳詞，否認犯罪而指摘原判決不當，固無理由，惟
    原判決既有可議之處，自應由本院予以撤銷改判。爰審酌被
    告前有一次施用毒品之犯行，仍不知悔悟，故態復萌，再次
    施用毒品，無視於毒品對於自身健康之戕害及國家對於杜絕
    毒品犯罪之禁令，且犯後否認犯行，飾詞狡辯，態度非佳，
    兼酌施用毒品者均具有相當程度之生理成癮性及心理依賴性
    ，戒除不易，且犯罪心態與一般刑事犯罪之本質不同，非難
    性較低等一切情狀，量處有期徒刑10月，並依中華民國96年
    罪犯減刑條例之規定減為有期徒刑5月，再諭知易科罰金之
    折算標準。至扣案之海洛因一小包（驗餘淨重０點０二公克
    、空包裝重０點一四公克），業經鑑驗屬實，已如前述，屬
    違禁物，且該包裝袋因毒品量微而難與之析離，故不問是否
    屬於犯人與否，均應依毒品危害防制條例第十八條第一項前
    段規定，併予宣告沒收銷燬之。
五、另查被告於九十五年十月三十一日上午某時許，在其位於臺
    北縣三峽鎮○○街一巷五之二十五號住處，施用含有第一級
    毒品海洛因、第二級毒品可待因成分之藥物乙節，已如前述
    （詳見上開理由欄貳之二(三)），且衡諸被告供稱：伊服用該
    藥物可以解癮等語（詳見原審卷第九十六頁），以及核其該
    次服用藥物之時間及種類與前揭本院論罪科刑部份迥異，顯
    係另行起意，本院自無從併予審酌，應由檢察官另為適當之
    處理，附此敘明。
據上論斷，應依刑事訴訟法第369條第1項前段、第364條、第299
條第1項前段，毒品危害防制條例第10條第1項、第18條第1項前
段，刑法第11條前段，罪犯減刑條例第2條第1項第3款、第7條第
1、2項、第9條，刑法第41條第1項前段，判決如主文。
本案經檢察官郭啟東到庭執行職務。
中　　華　　民　　國　　96　　年　　10　　月　　16　　日
　　　　　　　　　刑事第八庭審判長法　官  鄭文肅
  　　　　　　　　　　　　　　　　法  官  張明松
        　　　　　　　　　　　　　法  官  蔡光治
以上正本證明與原本無異。
如不服本判決，應於收受送達後十日內向本院提出上訴書狀，其
未敘述上訴之理由者並得於提起上訴後十日內向本院補提理由書
（均須按他造當事人之人數附繕本）。
                                  書記官  陳韋杉
中　　華　　民　　國　　96　　年　　10　　月　　17　　日
附錄本案論罪科刑之法律條文：
毒品危害防制條例第十條第一項：
施用第一級毒品者，處六月以上五年以下有期徒刑。
